最高法院刑事判決　　　　　　　　　　　　　　　九十三年度台上字第一五０七號
　　上　訴　人　台灣高等法院台中分院檢察署檢察官
　　被　　　告　甲○○
右上訴人因被告業務過失致人於死案件，不服台灣高等法院台中分院中華民國九十二
年十二月二十五日第二審更審判決（九十二年度重上更(二)字第一四三號，起訴案號：
台灣台中地方法院檢察署八十六年度偵字第一三六五九號），提起上訴，本院判決如
左：
    主  文
原判決撤銷，發回台灣高等法院台中分院。
    理  由
本件原判決以檢察官公訴意旨略以：被告甲○○係營業大貨車司機，為從事駕駛業務
之人，於民國八十四年十二月二十日十四時許，駕駛車牌號碼ＳＮ｜○三八號營業大
貨車，沿台中縣東勢鎮○○路，由和平往東勢方向行駛，途經該路東關幹一七一號（
起訴書誤載為一四一號）時，應注意汽車在劃有分向限制線之路段，不得駛入來車之
車道內，而依當時天候晴、路面乾燥、無缺陷、無障礙物及視距良好之情況下，亦無
不能注意之情事，竟疏於注意及此，跨越雙向禁止超車線行駛至對向車道，適有巫靜
如駕駛車牌號碼ＰＣ｜六二八八號自用小客車，由對向車道行駛而來，因見被告甲○
○駛入車道內，一時慌張而欲閃避乃向左邊閃避，而甲○○未能及時反應亦欲急駛回
其車道，致二車在甲○○應行駛之車道上相撞，巫靜如因此受有前額擦傷合併骨折、
鼻樑骨折，上唇、下唇、下巴、面部、頸部等處擦傷，二手擦傷，右前小腿擦傷，頭
部外傷，當場死亡，因認被告甲○○涉有刑法第二百七十六條第二項之業務過失致死
罪嫌。惟經審理結果，認不能證明被告犯罪，因而撤銷第一審所為之科刑判決，改判
諭知被告無罪，固非無見。
惟查：(一)、原判決以卷附剎車距離表所示剎車痕二十公尺之車速為時速五十公里（見
相字第一九二０號卷第三十五頁），認定上訴人駕駛上開大貨車之煞車痕為二十公尺
，其行車時速應為五十公里，符合限速規定，應未超速，為裁判論斷之立論基礎。惟
依卷附資料載示，本件車禍係二車對撞，斯時被告駕駛之大貨車與死者巫靜如駕駛之
自小客車對撞後，被告之大貨車面對面推擠自小客車，致產生六公尺長之刮地痕，有
國立交通大學九二交大管運字第０九二０００五０四四號函附「甲○○業務過失致死
案」之鑑定意見書乙份在卷可資稽佐（見原審重上更(二)卷第八十七至九十頁）。顯見
二車對撞後大貨車猶繼續滑行，始可能推擠自小客車造成達六公尺長之刮地痕，尤其
推擠中之自小客車之重量對大貨車，亦當然會產生反向阻力作用，而阻緩大貨車之推
擠距離，方合情理之常。職是，本件自小客車於遭撞擊後因大貨車之推擠而造成六公
尺長之刮地痕，得否逕依上開剎車距離表上之二十公尺剎車痕，資作認定被告駕駛大
貨車時速為五十公里，並未超速之依據，仍非無疑竇。真相若何？迄欠明瞭，自有待
再加審究查明之必要。原判決就此被告有無違規超速行車，及攸關被告對本件車禍肇
事得否以信賴原則免除過失責任之重要事項，在未調查剖析釐清前，率行判決，殊嫌
速斷，並不足以昭折服。(二)、原判決以交通部公路總局第二區養護工程處谷關工務段
九十二年九月八日二工谷字第０九二０００三五七八號函所示該路段非屬「山區○路
○○○段於現場附近所設置連續彎路標誌牌是告知車輛駕駛人前方尚有連續彎路，用
於促使車輛駕駛人減速慢行為據（見原審上更(二)字卷第八十二頁），認被告於煞車起
點尚未能見及該「連續彎路」標誌牌，無從認定已對被告發生警示作用之推斷。惟查
本件肇事地點係東關路和平往東勢方向八．八公里處，而東關路自和平往東勢方向路
段自十三．一公里，十一公里及肇事不遠處之七、八公里等處均有「連續彎路」及「
速限五十公里」之明顯標誌，尤其谷關往東勢方向，除靠近東勢之路段外，幾乎都是
連續彎路，以被告所駕駛為大貨車，車身長且重，轉彎本較一般自小客車不靈活，更
應注意行車標誌之警告，減速小心慢行，並依道路交通安全規則第九十三條第一項第
三款規定作隨時停車之準備。況肇事地點雖未能見及七、八公里處之「連續彎路」警
示標誌，但在之前之十三．一公里，甚至十二公里處即有「連續彎路」標示牌等情，
揆諸上揭規定，被告駕駛大貨車即應有提高警覺小心慢行並隨時注意車前行車狀況之
義務。實情若何？尚欠明瞭，致本院無從為法律上之判斷，自仍有再詳加調查審究明
白之必要。原審未予詳查釐清前，遽認被告並無過失責任，亦嫌速斷，不無未盡必要
調查證據能事之違法。上訴意旨執此指摘原判決不當，非無理由，應認仍有撤銷發回
更審之原因。
據上論結，應依刑事訴訟法第三百九十七條、第四百零一條，判決如主文。
中　　　華　　　民　　　國　　九十三　　年　　　三　　　月　　二十五　　日
                              最高法院刑事第十庭
                                  審判長法官  呂　潮　澤
                                        法官  白　文　漳
                                        法官  吳　昆　仁
                                        法官  孫　增　同
                                        法官  吳　昭　瑩
      右正本證明與原本無異
                                              書  記  官
中　　　華　　　民　　　國　　九十三　　年　　　三　　　月　　 三十 　　日
                                                                        Ｑ
